【裁判字號】    95,交簡上,120
【裁判日期】    951120
【裁判案由】    過失傷害
【裁判全文】
臺灣桃園地方法院刑事判決           95年度交簡上字第120號
上  訴  人  乙○○
即  被  告
上列上訴人因過失傷害案件，不服本院95年6 月23日95年度壢交
簡字第493 號第一審刑事簡易判決（聲請簡易判決處刑案號：95
年度偵字第4585號），提起上訴，本院管轄之第二審合議庭判決
如下：
    主  文
原判決撤銷。
乙○○因過失傷害人，處拘役肆拾日，如易科罰金，以佰元折
算壹日。
    事  實
一、乙○○於民國92年4 月23日，駕駛車號CS－9098號自用小客
    車，沿桃園縣楊梅鎮○○路○段由楊梅往富岡方向行駛，於
    同日上午11時40分許，行經民富路一段368 號前，乙○○本
    欲暫停於路旁之萊爾富便利商店前，適前方有箱型車亦停放
    於萊爾富便利商店門口，乙○○於無法停車於萊爾富便利商
    店下，於起步欲往前行駛時，本應注意汽車起步前，駕駛人
    應注意前後左右有無障礙或車輛行人，而依當時天候、柏油
    路面無缺陷亦無障礙物、視距良好，且依其智識能力及當時
    客觀之情形，並無不能注意之情事，詎其於起步欲駛入車道
    前疏於注意及此，未讓葉國所騎乘亦沿桃園縣楊梅鎮○○
    路○段車道往富岡方向直行之車號MNN －921 號重型機車先
    行，仍駕駛前開自用小客車逕自路旁向左切入車道內，乙○
    ○所駕駛之自用小客車遂撞及葉國所騎乘之重型機車，葉
    國因此受有頭部外傷及腦震盪、胸壁挫傷、臉部及右上肢
    及下肢多處擦裂傷等傷害，乙○○於事故發生後，於有偵查
    權限之機關發覺其犯罪前，向依勤務指揮中心通報前來現場
    處理車禍事宜之警員甲○○承認駕車發生前揭車禍，自首肇
    事而接受裁判。
二、案經被害人葉國訴由臺灣桃園地方法院檢察署檢察官偵查
    後聲請以簡易判決處刑。
    理  由
一、訊據被告乙○○固坦承有於前揭時、地與告訴人葉國發生
    車禍事故之事實，然矢口否認涉有其有過失，辯稱：伊當時
    是與1 部箱型車同方向行駛，伊本來想要靠邊停，而前面的
    廂行車先停在萊爾富便利商店門口，如果伊跟著停在後面，
    就會擋在巷口，伊就放棄停車，要往道路中線離開，伊有轉
    出來，所以才會是1 個斜斜的方向，但伊有往後看，有看見
    葉國從後面與伊同方向行駛過來，因為相距有一段距離，
    所以伊就慢慢往中心線移動，要繼續往前開，不料葉國的
    車子從後方衝撞過來，係葉國車速過快以致閃避不及而衝
    撞伊，伊當時的車速很慢云云。經查：
  (一)被告雖以前揭情詞置辯，惟據證人葉國於本院審理時證述
    ：當時約上午11點多，伊車速約3 、40公里，伊約在30、40
    公尺處前就發現被告的車子，被告原先是緊靠停在路邊，伊
    從被告車子旁邊經過，被告並無打方向燈，所以伊並不知道
    被告要起步，被告突然衝出來撞到伊機車後面，是被告車子
    左前車頭撞到伊，伊的機車就被衝到對向車道，伊跌倒在機
    車旁邊，並不是伊的機車車頭撞到被告車子等語（見本院卷
    第38頁至第42頁），核與證人即員警甲○○於本院審理時證
    述：伊是上湖派出所警員，接到通報後到現場處理，當時葉
    國的車子是在對向車道約20公尺遠，被告的車子在便利商
    店這邊的車道上，依據車禍現場草圖之記載，被告的自小客
    車右前輪與右後輪距離路邊白實線約1.2 、0.9 公尺，被告
    車子的左前車頭有擦撞痕跡，葉國車子的受損點是在後車
    尾，即機車後車燈、掛牌照的部分，車牌都斷裂掉在地上等
    語（見本院卷第31頁至第33頁、第50頁），足以證明被告於
    起步時，未注意行進間車輛之動態，致撞擊告訴人葉國所
    駕駛之上開機車，被告辯稱係告訴人葉國車速過快而自行
    衝撞其所駕駛之自小客車，顯與事實不合，不足採信。
  (二)按行車起步前應注意前後左右有無障礙或車輛行人，並讓行
    進中之車輛行人優先通行，道路交通安全規則第89條第1 項
    第6 款定有明文，被告駕車依法即負有前開注意義務，於行
    車起步前應注意前後左右有無障礙或車輛行人，並讓行進中
    之車輛行人優先通行，且肇事當時天候光線、路面狀況、交
    通狀況均良好，並無不能注意之情事，竟疏未注意致肇事故
    ，其有過失甚為顯然。又告訴人葉國因本件事故而受有上
    述傷害，此有怡仁綜合醫院出具之診斷證明書1 紙在卷可稽
    （見偵卷第9 頁），並有道路交通事故現場圖、草圖1 紙及
    照片4 幀在卷足憑，被告之過失行為與告訴人葉國之傷害
    結果間有相當因果關係，被告過失傷害犯行洵堪認定，應依
    法論科。
二、核被告所為，係犯行為時刑法第284 條第1 項前段之過失傷
    害罪。本件車禍發生後，有偵查犯罪職權之桃園縣政府警察
    局桃園分局上湖派出所警員甲○○，接獲未報名肇事人姓名
    之報案後，到現場處理事故時，被告當場向其承認為肇事等
    情，業據證人甲○○於本院審理證述甚詳（見本院卷第33頁
    、第43 頁 至第44頁），是被告於有偵查權之警員發覺前開
    犯行之犯罪人前，自行向現場處理警員申告上開犯行，並隨
    同警員到案及接受審判，自符合自首之規定，此一部分自應
    依修正前刑法第62條前段之規定，減輕其刑。原審對被告予
    以論罪、科刑，固非無見；惟查，原判決：(一)就被告係屬自
    首之有利事實未予以審酌認定，致未依法減輕其刑；(二)案發
    地點係雙向二車道，並未劃分快慢車道，被告係於行車起步
    前，疏未注意行進之車輛，原審認被告係在快慢車道間變換
    車道時，應讓直行車先行，顯有誤認，於法自有違誤。被告
    上訴否認犯行雖無理由，然原判決既有前述違誤之處，自應
    由本院撤銷加以改判。爰審酌本件被告行車起步前未注意行
    進中之車輛，致告訴人葉國受有傷害，告訴人葉國所受
    之傷勢，被告犯後猶否認犯罪，態度不佳，迄今尚未與告訴
    人葉國和解等一切情狀，量處如主文第2 項所示，並諭知
    如易科罰金之折算標準，以示懲儆。
三、按修正後刑法第2 條第1 項之規定：「行為後法律有變更者
    ，適用行為時之法律。但行為後之法律有利於行為人者，適
    用最有利於行為人之法律」，係規範行為後法律變更所生新
    舊法比較適用之準據法，於新法施行後，應適用新法第2 條
    第1 項之規定，為「從舊從輕」之比較；比較時應就罪刑有
    關之共犯、未遂犯、想像競合犯、牽連犯、連續犯、結合犯
    ，以及累犯加重、自首減輕暨其他法定加減原因（如身分加
    減）與加減例等一切情形，綜其全部罪刑之結果而為比較（
    最高法院95年第8 次刑庭會議決議參照）。查被告行為後，
    罰金刑之計算單位及處罰、共犯、易科罰金之折算標準之規
    定，均有修正：(一)罰金刑之計算單位及處罰部分：刑法第33
    條第5 款業於94年2 月2 日修正公布，並自95年7 月1 日起
    施行；修正前刑法第33條第5款 規定「罰金：1 元以上。」
    修正後刑法第33條第5 款規定「罰金：新臺幣1,000 元以上
    ，以百元計算之」；另95年6 月14日修正公布刑法施行法第
    1 條之1 ：「中華民國94年1 月7 日刑法修正施行後，刑法
    分則編所定罰金之貨幣單位為新臺幣。94年1 月7 日刑法修
    正時，刑法分則編未修正之條文定有罰金者，自94年1 月7
    日刑法修正施行後，就其所定數額提高為30倍。但72年6 月
    26日至94年1 月7 日新增或修正之條文，就其所定數額提高
    為3 倍」，現行刑法中，有關於罰金刑之計算單位及處罰之
    規定已有修正，自屬法律變更。(二)易科罰金之折算標準部分
    ：刑法第41條第1 項業於94年2 月2 日修正公布，並於95年
    7 月1 日施行，修正前刑法第41條第1 項前段規定：「犯最
    重本刑為5 年以下有期徒刑以下之刑之罪，而受6 個月以下
    有期徒刑或拘役之宣告，因身體、教育、職業、家庭之關係
    或其他正當事由，執行顯有困難者，得以1 元以上3 元以下
    折算一日，易科罰金。」又被告行為時之易科罰金折算標準
    ，修正前罰金罰鍰提高標準條例第2 條前段（現已刪除）規
    定，就其原定數額提高為100 倍折算1 日，則本件被告行為
    時之易科罰金折算標準，應以銀元300 元折算1 日，經折算
    為新臺幣後，應以新臺幣900 元折算為1 日；修正後刑法第
    41條第1 項前段則規定：「犯最重本刑為5 年以下有期徒刑
    以下之刑之罪，而受6 個月以下有期徒刑或拘役之宣告者，
    得以新臺幣1,000 元、2,000 元或3,000 元折算1 日，易科
    罰金。」此項修正屬科刑規範事項之變更，其折算標準為裁
    判時所應諭知，亦屬法律變更。(三)自首之法律效果部分：依
    修正前刑法第62條係規定：「對於未發覺之罪自首而受裁判
    者，減輕其刑。但有特別規定者，依其規定」，係對於自首
    採取必減主義，而修正後刑法第62條規定：「對於未發覺之
    罪自首而受裁判者，得減輕其刑。但有特別規定者，依其規
    定」，對於自首之法律效果，依情況決定是否減輕其刑，此
    項變動影響行為人之刑罰法律效果，係屬刑法第2 條第1 項
    之法律變更，依最高法院95年第8 次刑事庭會議決議之意旨
    ，犯罪及自首均在新法施行前者，新法施行後，應依新法第
    2 條第1 項之規定，適用最有利於行為人之法律。(四)經綜合
    比較前述新、舊法結果，修正後規定並未較有利於行為人，
    則應依修正後刑法第2 條第1 項前段規定，適用行為時（即
    修正前）之法律。本件原審判決後，刑法修正條文於95年7
    月1 日施行，原審雖未及比較新舊法，惟依上開法律說明，
    本即應適用原判決所適用之行為時法為原則，而非例外適用
    修正後之新法，是原判決雖未及比較適用法律，然對判決應
    適用法律不生影響，附此敘明。
四、按告訴乃論之刑事事件由有告訴權之人聲請調解者，經調解
    不成立時，鄉、鎮、市公所依其向調解委員會提出之聲請，
    將調解事件移請該管檢察官偵查，並視為於聲請調解時已經
    告訴，此鄉鎮市調解條例第31條定有明文。本件告訴人葉國
    聲請調解後，因調解不成立，乃聲請楊梅鎮公所將該調解
    事件移送台灣桃園地方法院檢察署偵查，有桃園縣楊梅鎮公
    所92年10月17日桃楊鎮民字第0920028208號函及蓋有台灣桃
    園地方法院檢察署收狀章之楊梅鎮公所公文登記簿各1 紙附
    卷可參（見偵卷第11頁、第27頁），是本件告訴人葉國聲
    請調解日期至遲應在92年10月17日前，尚未逾告訴期間，附
    此敘明。
據上論斷，應依刑事訴訟法第455 條之1 第1 項、第3 項、第36
9 條第1 項前段、第364 條、第299 條第1 項前段，修正後刑法
第2 條第1 項前段、行為時刑法第284 條第1 項前段、修正前刑
法第62條前段、第41條第1 項前段，罰金罰鍰提高標準條例第1
條前段、修正前罰金罰鍰提高標準條例第2 條，判決如主文。
本案經檢察官蔡正雄到庭執行職務。
中    華    民    國    95    年    11    月    20    日
                  刑事第四庭  審判長法  官  黃斯偉
                                    法  官  陳心婷
                                    法  官  張淑華
以上正本證明與原本無異。
本判決不得上訴。
                                    書記官  郭中明
中    華    民    國    95    年    11    月    20    日
附錄本案論罪科刑法條
中華民國刑法第284條
（過失傷害罪）
因過失傷害人者，處 6 月以下有期徒刑、拘役或 5 百元以下罰
金，致重傷者，處1 年以下有期徒刑、拘役或5 百元以下罰金。
從事業務之人，因業務上之過失傷害人者，處 1 年以下有期徒刑
、拘役或1 千元以下罰金，致重傷者，處 3 年以下有期徒刑、
拘役或2 千元以下罰金。


司法院資訊處製作；財團法人民間司法改革基金會備份。
